【裁判字號】    95,訴,1396
【裁判日期】    951018
【裁判案由】    營業稅
【裁判全文】
臺北高等行政法院判決
                                     95年度訴字第01396號
                              .
原      告  國際測試系統股份有限公司
代  表  人  甲○○
訴訟代理人  丁志達  律師
            陳錫川  律師
複代理人    陳慶禎  律師
被      告  財政部臺灣省北區國稅局
代  表  人  凌忠嫄(局長)
訴訟代理人  乙○○
            丙○○
上列當事人間因營業稅事件，原告不服財政部中華民國95年3月6
日台財訴字第09500032720 號訴願決定，提起行政訴訟。本院判
決如下：
    主  文
原告之訴駁回。
訴訟費用由原告負擔。
    事  實
一、事實概要：原告因涉嫌於90年11月至91年6 月間無進貨事實
    ，卻取得涉嫌虛設行號之騏崧科技有限公司（下稱騏崧公司
    ）所開立統一發票62紙，金額計新臺幣（下同）14,222,710
    元（不含稅），作為進項憑證申報扣抵銷項稅額，而虛報進
    項稅額711,136 元，經法務部調查局北部地區機動工作組（
    下稱北機組）及財政部臺北市國稅局併案查獲，移由被告審
    理違章成立，除核定補徵原告營業稅711,136 元，並按所漏
    稅額711,136 元處以3 倍之罰鍰計2,133,400 元（計至百元
    止），原告對罰鍰處分不服，申請復查，未獲變更，提起訴
    願亦經決定駁回後，遂提起本件行政訴訟。
二、兩造聲明：
    (一)原告聲明：訴願決定、復查決定及罰鍰處分均撤銷。
    (二)被告聲明：駁回原告之訴。
三、兩造之爭點：原告與騏崧公司是否有實際進貨之交易行為？
                及被告裁處原告罰鍰，是否有據？
    (一)原告主張之理由：
      1.按統一發票為原始憑證，係商業會計法第15條第1 款所
        定之會計憑證，亦為營業稅法第33條所認可之合法進項
        憑證。原告並非虛設行號，購進貨物或勞務，悉依規定
        自銷貨營業人取得統一發票作為憑證，該等發票皆係依
        法申請取得並非偽造，應足作為交易情形之證明。況稅
        捐稽徵法第11條僅規定，自他人取得之憑證應保存5 年
        ，並未規定應保存其他相關證物資為交易之證明。被告
        於事隔2 、3 年後，就原告依法已提出稅法規定之統一
        發票作為進項證明外，尚要求另外提供相關支付價款資
        金來源及支付款項等資料供核，顯屬期待不能，被告強
        加人民負擔，自有違法之不當。
      2.查原告於案關期間確有向自稱騏崧公司之人員購買貨物
        之事實，僅係因未詳細查證其貨源是否確係來自騏崧公
        司，而不慎誤收虛設行號騏崧公司開立之統一發票，並
        無故意取得虛設行號統一發票來報稅之意圖，不符合加
        值型及非加值型營業稅法（下稱營業稅法）第51條第5
        款之規定，原處分援引該規定處以罰鍰，顯有違法；況
        原告並非一次向騏崧公司購買高達14,222,710元之貨物
        ，而係自90年11月至91年6 月間分數次來購買，故並無
        系爭金額高，均以現金付款，顯與一般商業交易常理不
        合之問題。然被告為達處罰原告之目的，不惜作出上開
        違反經驗法則之認定，處以原告3 倍之罰鍰，亦屬違法
        。
      3.再按，依行政訴訟法第136條準用民事訴訟法第277條規
        定，原告或須對得扣減之進項稅額負舉證責任。惟查，
        原告係不服被告依營業稅法第51條第5 款所為之罰緩處
        分，而提起訴訟，並非針對原核定補徵稅額部分不服，
        自不適用上開舉證責任規定。復參酌大法官釋字第337
        號解釋意旨及財政部83.7.9台財稅第831601371 號函釋
        規定，依營業稅法第51條第5 款規定，須以納稅義務人
        故意虛報進項稅額，因而逃漏稅款者，始得追繳稅款及
        處罰，稽微機關應就涉案營業人有關虛報進項稅額，並
        因而逃漏稅款之事實，詳予調查並具體敘明，以資明確
        。又「行政罰與刑罰之構成要件雖有不同，而刑事判決
        與行政處分，亦原可各自認定事實，惟認定事實須憑證
        據，倘無證據足資認定有堪以構成行政罰或刑罰要件之
        事實存在，即不得僅以推測之詞予人處罰，則為二者所
        應一致。」（參照改制前行政法院75年判字第309 號判
        例意旨）是以，原告既係對於被告所為之罰鍰處分聲明
        不服，揆諸前開大法官解釋及改制前行政法院判例意旨
        ，自應由被告就處以罰鍰之要件事實負舉證責任。
      4.被告處原告罰鍰所據之事實，無非依北機組刑事案件移
        送書臺北市國稅局併案移送資料所載加以認定，然行政
        程序所認定之事實雖得參酌刑事案件資料，惟被告僅憑
        上開未經判決確定之移送資料，即指稱「騏崧公司係許
        應時等人利用人頭名義虛設之公司，無銷貨事實，而將
        購買之統一發票出售圖利」，而推論原告自無可能向該
        公司進貨，顯有未洽。又原告雖未能提示付款資金來源
        、實際付款之具體事證及其他相關帳證等資料供核，惟
        原告本無證明自己未有違法事實之責任，被告在未有積
        極證據證明原告有故意違法行為前，不得據此即作不利
        原告之推論，而率謂原告與騏崧公司無實際交易之事實
        ，況騏崧公司是否確係虛設公司，亦未經刑事判決確認
        ，僅屬刑事偵查機關之移送意見，實則，原告確有向自
        稱騏崧公司人員之李旭峰購買貨物之事實，僅未詳細查
        證購買貨源是否確係來自騏崧公司，縱李旭峰確非騏崧
        公司之員工，被告亦當再詳查其是否確係與原告交易接
        洽之人、其所屬之營業人及是否已具實繳納營業稅，以
        明原告是否有虛報進項稅項，並因而逃漏稅之事實。
      5.綜上，被告就原告如何故意「虛報進項稅額」及「因而
        逃漏稅」之事實，應舉證以明之，而非任意倒置舉證責
        任，強加認定應由原告就進貨之事實負舉證責任，否則
        將此真偽不明之風險由原告來承擔，顯有不當。是原訴
        願決定以原告未能證明進貨事實，即認定無進貨之事實
        云云，有違反證法則之違誤，原處分援引營業稅法第51
        條第5款之規定處以原告3倍之罰鍰，顯有違法。
    (二)被告主張之理由：
      1.查原告於前揭期間無進貨事實，取具虛設行號騏崧公司
        開立之統一發票62紙，作為進項憑證申報扣抵銷項稅額
        ，虛報進項稅額711,136 元之違章事實，有北機組刑事
        案件移送書、通報函、談話筆錄及專案申請調檔統一發
        票查核清單等資料影本可稽，事證明確，被告除核定補
        徵營業稅額711,136 元外，並按所漏稅額711,136 元處
        3 倍罰鍰2,133,400 元（計至百元止），揆諸營業稅法
        第19條第1 項第1 款、第51條第5 款及財政部83.7.9台
        財稅第831601371 號函釋規定，並並無不合。
      2.依前揭移送資料所載，騏崧公司係許應時等人利用人頭
        名義虛設之公司，其無銷貨事實，而將購買之統一發票
        出售圖利，原告自無可能向該公司進貨，雖提示系爭交
        易轉帳傳票及現金簽回單，惟系爭交易金額高達14,222
         ,710 元，均以現金付款，顯與一般商業交易常理不合
        ，且未能提示支付價款資金來源、實際支付貨款之具體
        事證及確有進貨事實之進貨內容、用途、帳載憑證等佐
        證資料供核，其主張核不足採。原告雖於裁罰處分核定
        前補繳稅款，惟未承認違章事實，依稅務違章案件裁罰
        金額或倍數參考表規定應按所漏稅額處7 倍罰鍰，原核
        定按所漏稅額處3 倍罰鍰2,133,400 元，基於行政救濟
        不利益變更原則，復查維持原核定，對原告已屬有利。
      3.又查，騏崧公司90年進貨對象計3家，其中2家為虛設行
        號及擅自歇業中，異常進項金額佔全年進項金額比例高
        達73% ，91年進貨對象計8 家，其中6 家為虛設行號、
        擅自歇業或尚有欠稅暫緩註銷中，異常進項金額佔全年
        進項金額比例高達92% ，且依該公司90年及91年營利事
        業所得稅結算申報資料顯示，其90及91年度應收款項及
        應付款項均為0 元，現金及銀行存款金額約4,960 元至
        73,120元，且其資本額僅100 萬元，前述資料與其營業
        收入及進銷金額11,755,415元至48,544,440元比較顯不
        相當，無法證明騏崧公司有能力負擔進貨與銷貨金額。
      4.又騏崧公司於系爭交易期間申報繳納情形，90年12月報
        繳19,698元、91年2 月申報未繳納545,403 元、91年4
        月報繳6,769 元、91年6 月報繳7,899 元，惟該公司係
        虛設之行號，且於90年及91年間開立不實統一發票金額
        高達60,638,795元，同期間取得不實進項憑證亦高達44
        ,250,132 元 ，虛報進項稅額2,212,507 元，騏崧公司
        對應於原告進項之銷項稅額僅有711,136 元，與其虛報
        之進項相比，顯不相當，尚難證明騏崧公司已繳納711,
        136 元之銷項稅額，另參以改制前行政法院87年7 月份
        第1 次庭長評事聯席會議決議意旨，不論騏崧公司是否
        已按其開立發票之金額報繳營業稅額，並不影響本件營
        業人補繳營業稅之義務。
    理  由
一、本件原告起訴時，被告之代表人為許虞哲，嗣於訴訟中變更
    為凌忠嫄，茲據新任代表人具狀聲明承受訴訟，經核無不合
    ，應予准許。
二、按「營業人當期銷項稅額，扣減進項稅額後之餘額，為當期
    應納或溢付營業稅額。…進項稅額，指營業人購買貨物或勞
    務時，依規定支付之營業稅額。」及「納稅義務人，有左列
    情形之一者，除追繳稅款外，按所漏稅額處1 倍至10倍罰鍰
    ，並得停止其營業…5 、虛報進項稅額者。」營業稅法第15
    條第1 項、第3 項及第51條第5 款分別定有明文。又「本法
    第51條第5 款所定虛報進項稅額，包括依本法規定不得扣抵
    之進項稅額、無進貨事實及偽造憑證之進項稅額而申報退抵
    稅額者，」亦為同法施行細則第52條第1 項所明定。
三、本件被告以原告於90年11月至91年6 月間無進貨事實，卻取
    得虛設行號之騏崧公司所開立統一發票62紙，金額計14,222
    ,710 元 （不含稅），作為進項憑證申報扣抵銷項稅額，而
    虛報進項稅額711,136 元，經北機組及台北市國稅局併案查
    獲，通報被告審理違章成立，除核定補徵營業稅額711,136
    元外，並按原告所漏稅額處以3 倍罰鍰計2,133,400 元（計
    至百元止）之事實，為兩造所不爭，並有專案申請調檔統一
    發票清單、刑事案件移送書、被告核定稅額繳款書及罰鍰處
    分書附原處分卷可稽，堪信為真實。
四、原告對罰鍰處分不服，起訴主張：原告確有向自稱騏崧公司
    人員之李旭峰購買貨物之事實，僅因未詳細查證其貨源是否
    確係來自騏崧公司，而不慎誤取騏崧公司開立之統一發票，
    並無故意持虛設行號之發票報稅之意圖，不符合營業法第51
    條第5 款之處罰要件，被告未查證李旭峰是否為騏峰公司員
    工及其所屬營業人有無繳納營業稅，而對被告處以罰鍰，顯
    有違法等語。故本件厥應審究者，係原告與騏崧公司是否有
    實際交易之進貨事實？及被告處以原告漏稅罰，是否有據？
五、經查：
    (一)按行政訴訟法第136條準用，民事訴訟法第277條前段規定
      ，當事人主張有利於己之事實者，就其事實有舉證之責任
      。有關課稅處分之要件事實，基於依法行政原則，為權利
      發生事實者，如營業稅有關銷售額計算基礎之銷項收入，
      依上開規定，固應由稅捐稽徵機關負舉證責任，惟進項稅
      額則因在計算營業人實際應納稅額時，列為計算之減項，
      屬於權利發生後之消滅事由，故有關進項稅額存在之事實
      ，不論從證據掌控或利益歸屬之觀點言之，均應由主張扣
      抵之納稅義務人負擔證明責任，合先敘明。
    (二)查原告主張有向騏崧公司進貨之事實，固提出騏崧公司開
      立之前開統一發票62紙及原告公司製作之轉帳傳票、現金
      簽回單為憑，惟前開私文書係被告與騏崧公司依財政部按
      營業稅法第34條授權訂定之「稅捐稽徵機關管理營利事業
      會計帳簿憑證辦法」規定製作之憑證，以符合前揭辦法所
      定營業人應保存帳證之最低要求，其實質內容之真正，尚
      待原告為證明，尚難單憑前開憑證，即認原告所稱有向騏
      崧公司進貨等情屬實。
    (三)次查，北機組因查獲騏崧公司係訴外人許應時等人利用人
      員設立之虛設行號，並無實際銷貨事實，專將領得之統一
      發票出售圖利，而幫助他人逃漏稅捐，乃將許應時等人移
      送台灣板橋地院檢察署檢察官偵查中等情，有北機組刑事
      案件移送書附原處分卷可稽。而經被告調取騏崧公司90、
      91年進項銷相關資料查核結果，該公司90年進貨對象計3
      家，其中2 家為虛設行號及擅自歇業中，異常進項金額佔
      全年進項金額比例高達73% ，91年進貨對象計8 家，其中
      6 家為虛設行號、擅自歇業或尚有欠稅暫緩註銷中，異常
      進項金額佔全年進項金額比例高達92% ，且依該公司90年
      及91年營利事業所得稅結算申報資料顯示，其各年度營業
      收入、應收款項、現金金額與其進銷金額比較，顯不相當
      ，難認其有能力負擔進貨及銷貨金額等情，亦有騏崧公司
      涉嫌虛設行號相關資料分板表、騏崧公司之進項來源明細
      表、銷項去路明細表、資產負債表、90、91年度營利事業
      所得稅結算申報書附本院卷可稽，故依前開事證，足認騏
      崧公司為虛進虛銷循環開立發票互抵之實質虛設行號，原
      告自無可能與該公司有實際交易之行為。
    (四)原告雖主張係與自稱騏崧公司人員之李旭峰購買貨物，並
      給付現金云云，惟未提供其姓名、年籍及住所以供查證，
      已無從查證其有無以騏崧公司之名義銷貨予原告，或原告
      之進貨對象即為李旭峰或其所屬之營業人；且參諸原告所
      申報前開62張進項發票，金額合計高達14,222,710元，除
      其中35張發票金額為2萬元以下、2張發票為14萬餘元及10
      萬元外，其餘25張發票金額均為30萬元以上至70餘萬元不
      等，原告竟均以現金給付，顯與一般商業交易常情有違，
      原告復未能提示前開進貨之存放、銷售等相關銷售對象、
      帳簿、憑據或付款資金流程以供查核，亦未能提出其他足
      資採信之具體證據以為證明，自難認原告確有實際進貨並
      已交付營業稅款予進貨對象。原告空言主張其有進貨事實
      ，純因疏於查證而以騏崧公司之統一發票申報扣抵銷項稅
      額，並無漏稅之故意云云，即無足取。
六、綜上所述，原告所陳各節均不足採。被告以原告無進貨事實
    ，持虛設行號騏崧公司虛開之統一發票作為進項憑證申報扣
    抵銷項稅額，致虛報進項稅額711,136 元，除核定補徵營業
    稅額711,136 元外，並按原告所漏稅額處以3 倍罰鍰計2,13
    3,400 元之處分，揆諸前揭規定，洵無違誤，訴願決定予以
    維持，並無不合，原告仍執前詞，訴請撤銷，為無理由，應
    予駁回。
據上論結，本件原告之訴為無理由，爰依行政訴訟法第98條第3
項前段，判決如主文。
中    華    民    國    95    年    10    月   18     日
                        第二庭審判長法  官  徐瑞晃
                                    法  官  陳金圍
                                    法  官  蕭惠芳
上為正本係照原本作成。
如不服本判決，應於送達後20日內，向本院提出上訴狀並表明上
訴理由，如於本判決宣示後送達前提起上訴者，應於判決送達後
20日內補提上訴理由書（須按他造人數附繕本）。
中    華    民    國    95    年    10    月   18     日
                                    書記官  李淑貞


司法院資訊處製作；財團法人民間司法改革基金會備份。
